【裁判字號】    97,抗,819
【裁判日期】    971031
【裁判案由】    聲請解除限制出境
【裁判全文】
臺灣高等法院刑事裁定                   97年度抗字第819號
抗  告  人
即  被  告  甲○○
選任辯護人  廖信憲律師
上列抗告人因聲請解除限制出境案件，不服臺灣臺北地方法院96
年度訴字第925 號，中華民國97年7 月10日所為裁定，提起抗告
，本院裁定如下：
    主  文
抗告駁回。
    理  由
一、本件抗告意旨略以：原審明乎被告陳明請假至96年9 月底即
    會返台，卻一再指定「96年7 月12日」、「96年8 月9 日」
    及「96年9 月7 日」準備程序期日通知無人在家之「門牌號
    碼：台北縣新店市○○街14巷5 號2 樓」地址，被告當然無
    法接受開庭通知送達；被告於96年9 月17日返回台灣後，即
    告知原審；被告在台灣地區有住家「門牌號碼：台北縣新店
    市○○街14巷5 號2 樓」，多次入出境台灣地區，勇於誠實
    面對本案司法程序，足見被告絕無逃匿之虞；被告自94年起
    必須在3 月間至9 月間前往大陸，係為照料隻身一人在大陸
    廣西省桂林市之子黃文辰，而今（97）年黃文辰通過大陸高
    等學校（大學）聯合招生之入學資格，尤需要被告親自前往
    大陸廣西省桂林市協助學生甄選錄取、家長簽名同意及新生
    入學等事務；原裁定不察上情，遽駁回被告聲請解除限制出
    境處分，於法、理、情，均未洽；又被告已經原審宣告處有
    期徒刑1 年，減為有期徒刑6 月，得易科罰金，被告願以交
    付保證金方式以代解除限制出境處分等語。
二、原裁定意旨以：(一)本件聲請人即被告甲○○涉犯刑法第216
    條、第210 條之行使偽造私文書、第214 條之使公務員登載
    不實、第339 條第1 項之詐欺取財罪嫌，經檢察官提起公訴
    （偵查案號：95年度偵緝字第2227號），業經原審法院判處
    「有期徒刑一年，減為有期徒刑六月，如易科罰金，以銀元
    三百元即新台幣九百元折算一日」；而被告於本件偵查時，
    即曾經檢察官依法傳拘未到，於95年8 月3 日遭通緝，嗣通
    緝到案起訴後，經原審依法傳喚，指定被告應於96年7 月12
    日、96年8 月9 日、96年9 月7 日到庭，惟被告未檢附任何
    證明請假，無正當理由而屢傳未到，足認有逃亡之虞，雖認
    無羈押之必要，惟為確保後續程序之順利進行，採取保全被
    告全程到庭接受審判及執行之其他強制處分手段，仍屬必要
    ，對被告諭知限制出境，自屬有據；(二)又本件雖已宣判，惟
    尚未確定，檢察官及被告均有提起上訴之權利，且確定後亦
    尚有執行程序，被告前經限制出境以確保審理及執行程序順
    利進行之原因，難認業已消滅；而被告此次聲請所稱陪伴在
    大陸之子女選填高等學校系所及甄選錄取等事，並無絕對不
    可代替性，以現今通信設備之發達，亦非必得被告親自出境
    始得處理，因而認對被告裁定諭知限制出境之理由仍繼續存
    在，其聲請解除限制出境，礙難准許，應予駁回等語。
三、經查：
  (一)按限制被告出境，僅在限制被告應居住於我國領土範圍內，
    不得擅自出國，俾便於訴訟程序之進行，較之限制居住於某
    市某縣某鄉某村，其居住之範圍更為廣闊，是限制出境與限
    制住居名稱雖有不同，然限制出境亦屬限制住居之處分，係
    執行限制住居方法之一種（最高法院93年台抗字第430 號裁
    定參照）。故限制出境之處分，性質上屬於限制住居之一種
    ，目的在防止被告逃亡，確保被告能於審判時到庭，以利刑
    事訴訟程序之進行，是考量解除限制出境與否，自應以訴訟
    之進行及證據之調查是否因此而受影響為判斷依據。又限制
    住居、限制出境乃僅在保全刑事偵查、審判、執行之順利進
    行，屬於刑事訴訟之保全程序，並非在確定被告對於本案是
    否應該負擔罪責與是否應科處刑罰之問題，是依卷內證據，
    倘被告犯罪嫌疑重大，確有出境滯留他國不歸而逃亡之可能
    性存在，自足影響審判之進行或刑罰之執行，依法當得為必
    要之限制出境強制處分，以確保被告到庭接受審判或執行。
  (二)被告是否有限制出境之必要，而予以限制出境之強制處分，
    以及限制出境後其原因是否仍然存在，核屬事實認定之問題
    ，受訴法院自有依法認定裁量，並按照訴訟進行程度，及其
    他一切情狀，斟酌認定之權。本件抗告人即被告因犯偽造文
    書罪，雖經原審審理終結並經宣判在案，惟該案現經被告提
    起上訴程序而尚未確定，縱該案件經確定後亦尚可能有執行
    程序需繼續進行；而抗告人前經原審依法多次傳喚，然其未
    經檢附任何證明向原審法院請假，且無任何人出面代為處理
    相關事宜，無正當理由而屢傳未到，足認有逃亡之虞；況抗
    告人屬大陸人士，屆時恐有滯留大陸不歸，致延滯訴訟程序
    ，而有礙審判順利進行或刑罰執行之虞，原審法院因認仍有
    限制抗告人出境之必要，核屬原審法院審判職權之適法行使
    ，原審審酌本件案情，而駁回抗告人解除限制出境之聲請，
    於法並無不合。抗告人抗告意旨仍執陳詞，指摘原裁定不當
    ，求予撤銷，核無理由，應予駁回。
據上論結，應依刑事訴訟法第412條，裁定如主文。
中    華    民    國    97    年     10    月   31    日
                  刑事第十五庭  審判長法  官  吳昭瑩
                                      法  官  李釱任
                                      法  官  李正紀
以上正本證明與原本無異。
不得再抗告。
                                      書記官  鄭信昱
中    華    民    國    97    年    10    月    31    日


司法院資訊處製作；財團法人民間司法改革基金會備份。
